臺灣臺北地方法院刑事判決　　　　　　　　　　　　 九十年度自字第六一號
　　自　訴　人　丁○○　住臺北.
　　　　　　　　乙○○　同右
　　　　　　　　丙○○　同右
　　代　理　人　甲○○　男　八.
　　擔當自訴人　臺灣臺北地方法院檢察署檢察官
　　被　　　告　己○○
　　　　　（原名章劍萍）
　　選任辯護人　張旭業律師
　　被　　　告　庚○○　住臺北.
　　　　　　　　辛○○　住臺北.
右列被告因詐欺案件，經自訴人提起自訴及臺灣臺北地方法院檢察官（九十一年度他
字第二六四七、四八八四號）移送併案審理，本院判決如左：
    主  文
己○○、庚○○、辛○○均無罪。
    理  由
一、自訴意旨略以：被告己○○於八十九年四月十六日在臺北市○○○路○段臺北聯
    誼社餐廳，自稱他是證券公司總經理，曾經介紹許嘉仁之兄購買股票一年賺新台
    幣（下同）一億多元，特叫許嘉仁一同用餐，為取信於自訴人（按指自訴代理人
    甲○○，自訴代理人於購買股票後將股票登記在自訴人名下）鼓其如簧之舌，煽
    惑自訴人購買股票，自訴人表示沒有錢，被告即書寫一紙借款利息與股利之對比
    說明單，謂借錢來買十分合算，被告又於八十九年四月二十二日在上開餐廳內，
    以詐術再煽惑自訴人購買金雍和科技股份有限公司（下稱金雍和公司）股票，謂
    半年內賺五百二十五萬元，一年賺九百萬元，再書寫說明單，被告再三於八十九
    年四月二十八日在上開餐廳內，謂借三百七十五萬元購買金雍和公司股票一段七
    十五元，五萬股一年賺七百五十萬，二年賺一千五百萬，並謊稱：自己也要買十
    萬股云云，再書寫說明單，被告看自訴人無動於衷，進一步謊稱：該公司六月決
    算一股配一股，一個月後便加倍獲利，該公司不賣股票只有宋楚瑜托關係買一部
    分，因被告與該公司總經理關係才買得到云云，終使自訴人陷於錯誤，於八十九
    年五月三日借款三百七十五萬元匯入被告戶頭，以自訴人等之名義購買金雍和公
    司五萬股股票（五十張），被告並交付一股十元之股票而非一股七十五元，之後
    避不見面，至同年底該公司僅配股五千股（五張），並無一股配一股，又未如被
    告所言一年賺九百萬元等事；被告己○○曾於八十九年九月二日與自訴人談話時
    說：「金雍和公司股票三月內上市，一股配一股」係老闆即總經理被告庚○○說
    的，且被告所交付之金雍和公司股票係股東辛○○所有，因認被告等共犯刑法第
    三百三十九條之詐欺罪嫌云云。
二、按犯罪事實應依證據認定之，無證據不得推定其犯罪事實，又不能證明被告犯罪
    者應諭知無罪之判決，刑事訴訟法第一百五十四條及第三百零一條第一項分別定
    有明文。又刑事訴訟法上所謂認定事實之證據，係指足以認定被告確有犯罪行為
    之積極證據而言，該項證據自須適合於被告犯罪事實之認定，始得採為斷罪資料
    ，事實之認定應憑證據，如未發現相當證據，或證據不足以證明，自不能以推測
    或擬制之方法，以為裁判之依據，告訴人之告訴，係以使被告受刑事訴追為目的
    ，是其陳述是否與事實相符，仍應調查其他證據以資審認。復按刑法第三百三十
    九條第一項詐欺罪之成立，以意圖為自己或第三人不法之所有，以詐術使人將本
    人或第三人之物交付為要件。所謂以詐術使人交付，必須被詐欺人因其詐術而陷
    於錯誤，若其所用方法，不能認為詐術，亦不致使人陷於錯誤，即不構成該罪，
    最高法院四十六年台上字第二六０號亦著有判例可資參照。本件自訴人等認為被
    告等具有詐欺之犯行，無非係以被告己○○向其佯稱：購買金雍和公司股票，半
    年內賺五百二十五萬元，一年賺九百萬元，該公司六月決算一股配一股，一個月
    後便加倍獲利等語，使自訴代理人陷於錯誤而借款三百七十五萬元，以每股七十
    五元之價錢，購買金雍和公司股票五十張，分別登記於自訴人等名下，惟該年度
    金雍和公司僅配五張股票，並未賺進九百萬元，因認被告等人有詐欺罪嫌，並提
    出匯款單、被告書寫之便條紙、手寫電話錄音譯文、金雍和公司股票影本、八十
    八年度年報等為證。
三、訊據被告己○○堅詞否認有詐欺犯行，辯稱：其介紹自訴代理人甲○○購買股票
    投資，並為其解說分析上市、未上市公司股票之差別，因其認為金雍和公司之老
    闆庚○○為人正直，該公司生產ＣＤＲ、ＣＤ等高階母板等產品，為使自訴代理
    人瞭解公司之技術背景及營業狀況，於購買股票前曾帶自訴代理人至該公司參觀
    ，並見總經理庚○○談過後，自訴代理人始將錢匯過來，其即將股票交給自訴代
    理人，而自訴代理人所提出三紙其手寫之紙條，係對自訴代理人作股票分析、計
    算之用，其無詐欺等語。經查：
（一）、金雍和公司係依公司法所設立之股份有限公司，其資本額為一億九千八百萬
        元，所營事業為一般出口業務、資訊軟體服務、電子資訊供應服務、其他機
        械器具零售、資訊儲存及處理設備製造業等業務，為一合法經營之股份有限
        公司，有本院卷附金雍和公司變更登記表、營利事業登記證、九十一年三月
        至四月之銷售額及稅額申報書等可證。
（二）、自訴代理人於自訴狀所附被告己○○手寫之便條三紙，係被告己○○為分析
        、解說金雍和公司營業前景時所書寫者，為被告己○○所不否認，並於本院
        審理時辯稱：「我對自訴代理人說，買這張股票，當時可獲利的狀況，如果
        這個時點去買的話，可能獲利的狀況」、「我告訴他股票是有風險的，．．
        ，如果去買股票獲利是不錯的，但是還是要看公司，而且獲利還要配合大環
        境的因素」、「我有告訴自訴代理人說金雍和公司的老闆有企圖要一股配一
        股，並且提前上市上櫃的話」等語，核與自訴人所提出為被告己○○所不否
        認之談話錄音帶譯文所載：「我絕對沒有說，我絕對沒有說，我所依據的是
        公司老闆告訴我的，那公司不是我的嗎！」等語相合，足見被告手寫之字條
        內容，係基於其綜合所得資訊，依個人主觀判斷，臆測金雍和公司獲利前景
        所為，僅係供自訴代理人購買股票之參考，並未偽造任何公司虛偽之財報或
        相關資料保證自訴代理人購買股票後必然獲利。
（三）、按股份有限公司之股份之轉讓，不得以章程禁止或限制之公司法第一百六十
        三條第一項定有明文，此為股份自由轉讓原則，故股份有限公司之股票除法
        令有特另規定外，各持有股票之股東均可依一定價格將該股票轉讓。而股票
        價格則可分票面額、淨值與市價三種，依公司法第一百五十六條之規定，每
        股金額應歸一律，故證管機關規定股份有限公司所發行之股票每股票面金額
        為十元，且於股票上印製，又股票之淨值就是股票現階段的真實價值，此係
        依據公司財務報表所計算出來的，而股票之市價則係市場價值，係由買賣雙
        方交易所決定之價格，故股票價值在前二項（面值及真實價值）始具有固定
        及客觀性，但股票之市價即受經濟因素（含景氣好壞、利率、匯率變動、物
        價變動、外銷變動、油電價格、貨幣供給、法令措施等因素）、產業遠景、
        公司業績等因素之綜合影響，甚或買入者之主觀認知（如受市場炒手炒作之
        影響等）亦會影響股票之市場價格。投資股票係具有風險性之理財行為，購
        買股票非必獲利，而一般來說投資風險與投資報酬係成正比，即投資風險愈
        低，則投資報酬也低，投資報酬愈高，風險相對也高，其在未上市上櫃公司
        股票更為明顯。訊之自訴代理人雖陳稱：其不知道股票為何物，沒有買過股
        票，也沒看電視，因電視是很髒的東西，不知所買之股票係未上市未上櫃股
        票云云，惟查，自訴代理人於購買金雍和公司股票前，除一再與被告己○○
        見面商談，以瞭解該公司股票之行情外，並親自至金雍和公司參觀，又與該
        公司總經理即被告庚○○見面，詢及該公司營運狀況，均經自訴代理人與被
        告己○○在本院調查中陳述明確，自訴代理人於購買股票前已一再向被告等
        查證金雍和公司之營運狀況及公司潛力，其購入股票之決定自非係基於單一
        被告己○○個人獲利預期之主觀判斷，再核自訴代理人於本院調查時陳稱：
        知道股票會依據市場行情漲跌等語，亦足認其於購買股票前對於股票之風險
        有充分之認知，前開不知股票為何物及所購買股票之種類云云之陳述，無非
        係在本院審理時為使被告等有罪所為推托之詞，不能採為對被告等不利之證
        據。
（四）、另自訴人於自訴狀中僅指訴，被告己○○曾於八十九年九月二日與自訴代理
        人談話時說：金雍和公司股票三月內上市，一股配一股，係老闆即總經理被
        告庚○○說的，且被告所交付之金雍和公司股票係股東辛○○所有，並提出
        電話譯文一紙為證，因認被告庚○○、辛○○等共犯刑法第三百三十九條之
        詐欺罪嫌云云。惟查，本院調查時訊之自訴代理人陳稱：「庚○○、辛○○
        沒有騙我」等語，自訴人等認被告己○○與被告庚○○、辛○○係共同詐欺
        ，除提出上開電話錄音譯文外，於本院審理終結前並未提出任何有關被告三
        人間對其詐欺犯行有何犯意聯絡及行為分擔之事實及證據。此一電話譯文，
        並不能證明被告庚○○、辛○○有詐欺自訴人等之故意及行為，自訴人僅以
        被告庚○○係金雍和公司之總經理、被告辛○○為股票登記名義人等即認被
        告庚○○、辛○○涉犯詐欺罪顯無理由。
四、綜上論述，自訴代理人向被告己○○以每股七十五元之市價購買金雍和公司股票
    五萬股，雖購買之動機係基於被告己○○口說資訊及綜合與被告庚○○見面後之
    主觀獲利預測，但被告己○○於自訴代理人匯款後，即依約將金雍和公司股票五
    萬股移轉登記給自訴人等，並無詐欺之行為。雖事後自訴人等未能如預期般獲得
    九百萬元之暴利，惟自訴代理人係八十一歲之成年人，受有良好之教育，具有豐
    富之社會經驗，為一慎重細膩之人，於購買股票前已經明知未上市、上櫃公司股
    票之風險，且該股票之市價會隨買賣雙方之認知及經濟因素變動而有高低，所預
    測此一投資，有一年九百萬元之暴利可圖，反之亦已認知此一暴利之反面即有極
    高之風險，故自訴代理人在此一預見下，仍同意以每股七十五元之代價向被告己○○買入五萬股金雍和公司股票時，不能謂係陷於錯誤下所為。另被告己○○所
    預測金雍和公司股票獲利之願景，係其個人主觀之認知，其對自訴代理人說明時
    並未提出任何虛偽之公司財報資料以故意虛偽陳述，縱使被告己○○之獲利預測
    未能如期達成，其因素非一，但不能即認被告己○○於介紹時有詐欺之故意。自
    訴人等所訴被告等詐欺犯行均無法證明，復查無其他積極之證據足認被告等人有
    詐欺犯行，本院自應無罪判決之諭知，以免冤抑。
五、另自訴人丁○○、乙○○、丙○○、戊○經合法傳喚，無正當理由未於本院所指
    定之九十一年十二月十七日審理期日到庭，爰依刑事訴訟法第三百三十一條第一
    項、第二項規定，由檢察官擔當此部分之自訴；再被告庚○○、辛○○經合法傳
    喚，無正當理由不到庭，本院認本件係應諭知無罪之案件，爰據刑事訴訟法第三
    百零六條之規定，不待其陳述逕行一造辯論判決，併予說明。
據上論結，應依刑事訴訟法第三百三十一條第一項、第二項、第三百四十三條、第三
百零一條第一項、第三百零六條，判決如主文。
中    華    民    國      九十一      年      十二     月     三十一    日
                                      臺灣臺北地方法院刑事第九庭
                                          法  官  王  綽  光
右正本證明與原本無異。
如不服本判決，應於判決送達後十日內，向本院提出上訴狀。
                          書記官  潘  惠  梅
中    華    民    國      九十二      年        一     月       二      日
